【裁判字號】    97,易,110
【裁判日期】    970520
【裁判案由】    詐欺
【裁判全文】
臺灣屏東地方法院刑事判決               97年度易字第110號
公  訴  人  臺灣屏東地方法院檢察署檢察官
被      告  甲○○
被      告  丁○○
被      告  乙○○
上一被告
選任辯護人  蘇精哲律師
            鍾秀瑋律師
上列被告因詐欺案件，經檢察官提起公訴（96年度偵字第7468、
7892號） ，本院判決如下：
    主  文
甲○○、丁○○共同犯詐欺取財罪，各處有期徒刑拾月；又共同
犯詐欺取財罪，各處有期徒刑壹年貳月，各應執行有期徒刑壹年
捌月。
乙○○共同犯詐欺取財罪，處有期徒刑壹年；又共同犯詐欺取財
罪，處有期徒刑壹年肆月，應執行有期徒刑貳年。
    事  實
一、緣綽號「大俠（又名劉董）」之不詳姓名年籍成年男子與乙○○（綽號「芋頭」）謀議合組詐騙集團，指示乙○○負責
    在臺灣尋找收購他人金融帳戶之人，乙○○乃於民國96年7
    月間某日中午與舊識甲○○取得聯繫，並告知甲○○「大俠
    」欲收購帳戶之情事，並留下「大俠」之聯絡電話，甲○○
    初始並未允諾，嗣於96年10月底間，甲○○因需款甚急，乙○○復致電請其與「大俠」聯絡，甲○○旋即與「大俠」電
    話聯繫允諾代為收購帳戶，並引介當時亦急需款項之丁○○
    加入擔任車手（即提領受詐騙者匯入款項之工作），甲○○
    、丁○○即與乙○○、「大俠」及其他詐欺集團成員等人共
    同基於意圖自己不法所有之犯意聯絡，由「大俠」指示甲○○以金融存摺1 本（包括金融卡）新臺幣（下同）4 千元之
    代價，負責收購他人帳戶，並與丁○○擔任車手工作，從中
    抽取6 千元至4 萬元不等之報酬後，再依指示將餘款匯入指
    定帳戶，另由不詳年籍之人負責撥打詐騙電話。甲○○遂於
    96 年11 月2 日或3 日左右，在屏東縣東港鎮某處，向許啟
    雄（另行由臺灣屏東地方法院檢察署檢察官簽分偵辦）收購
    其在臺灣中小企業銀行東港分行所開設之帳戶（帳號為：
    00000000000 號），另於上開時間內，在丙○○位於屏東縣
    新園鄉○○村○○路155 巷36號住處，向丙○○收購其在臺
    灣銀行新園分行（帳號為：000000000000號）及彰化商業銀
    行東港分行（帳號為：
    00000000000000號）所開設之帳戶，並吸收丙○○亦擔任車
    手工作，丙○○亦基於共同之犯意聯絡應允加入。嗣甲○○
    即透過乙○○或自行告知綽號「大俠」者各該購入帳戶之申
    設人姓名、身分證號碼、帳號等資料。該詐欺集團之成員即
    分別於（一）96年11月6 日14時20分許，撥打電話予張添興
    ，佯稱張添興之個人資料外洩並遭冒名開戶，且遭詐欺集團
    作為人頭戶使用，須將帳戶內之金錢匯入指定之「監管帳戶
    」內，始可免遭損失云云，致張添興誤信為真，遂於96年11
    月7 日及9 日，依指示分別匯款52萬元及23萬元至許啟雄之
    上開臺灣中小企業銀行東港分行帳戶及丙○○之上開彰化商
    業銀行東港分行帳戶內。匯款後，綽號「大俠」之人先於96
    年11月7 日某時許，指示甲○○轉知丁○○一同前往臺灣中
    小企業銀行東港分行臨櫃提領45萬元，另以金融卡分次提領
    69900 元，扣除渠二人報酬約3 、4 萬元後，餘款再由甲○○依「大俠」指示轉知丁○○匯入指定帳戶；後於96年11月
    9 日某時許，綽號「大俠」之人再通知甲○○轉知丁○○及
    丙○○，前往彰化商業銀行東港分行提領23萬元，丙○○及
    丁○○從中分得1 萬2 千元及6 千元之報酬，餘款再由丁○○依指示匯入某指定帳戶內；（二）於96年11月13日9 時許
    ，該詐欺集團成員播打電話予戊○○，佯稱戊○○之個人資
    料遭人盜用，需將帳戶內之金錢匯入指定之「監管帳戶」內
    ，始可免遭損失云云，致戊○○因此陷於錯誤，於同日10時
    40分許，依指示匯款160 萬元至丙○○上開臺灣銀行新園分
    行帳戶內。匯款後，綽號「大俠」之人旋即通知甲○○轉知
    丁○○及丙○○，一同前往臺灣銀行南興服務處，由丙○○
    臨櫃提領155 萬元後，丁○○、甲○○及丙○○各自分得3
    萬元、3 萬2 千元及4 萬元之酬勞，另將餘款中之130 萬元
    ，由丁○○依指示匯入鄭勝今（另行由臺灣屏東地方法院檢
    察署檢察官偵辦中）於台灣郵政股份有限公司山上郵局所開
    設之帳戶內。嗣於96年11月16日，丙○○前往臺灣銀行鹽龍
    分行欲提領現金時，經行員發現係警示帳號，即報警處理而
    查獲。
二、案經屏東縣警察局東港分局報請臺灣屏東地方法院檢察署檢
    察官偵查起訴。
    理  由
壹、證據能力部分
一、按被告以外之人於審判外之言詞或書面陳述，除法律有規定
    者外，不得作為證據，刑事訴訟法第第159 條第1 項定有明
    文。本件證人丙○○及共同被告甲○○、丁○○於警詢中之
    供證，對被告乙○○而言，俱屬被告以外之人於審判外之言
    詞陳述，被告乙○○及其選任辯護人已明示不同意作為證據
    使用，自不得作為證據。
二、按證人依法應具結而未具結者，其證言不得作為證據，刑事
    訴訟法第158 條之3 定有明文。本件證人即共同被告丁○○
    於96年12月28日偵查中之供證（96年度偵字第7892號案卷第
    94、95頁），並未依法具結，依上開法條規定，此偵查中之
    供證，不得作為證據。
三、按除顯有不可信之情況外，公務員職務上製作之紀錄文書、
    證明文書，得作為證據，刑事訴訟法第159 條之4 第1 款固
    定有明文。惟該款之適用乃以公務員在其例行性之公務過程
    中，基於觀察或發現而當場或即時記載為其類型化特徵，如
    屬個案性質，即不具備例行性要件，不得認為係該款之特信
    文書（王兆鵬等合著，傳聞法則─理論與實踐，2004年，第
    204 頁參見）。本件檢察事務官就本案相關通聯紀錄所作之
    分析報告（96年度偵字第7468號案卷第26、171 頁），及臺
    灣屏東地方法院檢察署檢察官96年度偵字第7467號起訴書所
    載之內容，對被告乙○○而言，係被告以外之人於審判外之
    書面陳述，雖係公務員職務上製作之紀錄文書，惟均具個案
    性質，被告乙○○之選任辯護人已明示不同意作為證據使用
    ，自均不得作為證據。
貳、實體部分
一、訊據被告甲○○、丁○○對於上開犯罪事實供承不諱，核與
    被害人張添興、戊○○於警詢中指述之情節及證人許啟雄、
    丙○○於偵查及本院審理中供證之情詞相符，並有張添興提
    出之新光銀行、大眾銀行匯款申請書各1 份、戊○○提出之
    臺灣銀行無摺存入憑條存根1 份、許啟雄、丙○○上開銀行
    帳戶交易明細各1 份附卷可佐，足認被告2 人自白核與事實
    相符，應堪信採。事證明確，被告2 人犯行均堪認定。
二、訊據被告乙○○矢口否認有上開詐欺犯行，辯稱：伊僅介紹
    甲○○予綽號「大俠」之人認識，伊不知道是要從事詐欺行
    為云云。經查：
(一)證人即共同被告甲○○於本院審理中具結供證：本件一開始
    時，是乙○○叫我去收購存簿，那是在高雄市○○○路85度
    Ｃ那邊說的，當時我工作忙碌都沒有收，後來隔了一陣子，
    我生意失敗，乙○○打電話給我說，老闆「大俠」找我，叫
    我跟「大俠」聯絡。我打電話過去給「大俠」，「大俠」叫
    我趕快收購存簿，如果收購後不知道如何做，就打電話給芋
    頭（乙○○）或找他。其中收購許啟雄存簿後，我聯絡不到
    「大俠」，即發簡訊給乙○○，內容是存簿帳戶姓名、身分
    證號碼、帳號、住址等資料，隔天「大俠」打電話給我說，
    有收到存簿的相關資料，在提領款項之過程中，乙○○確實
    未曾打電話指示領錢之事，領錢及之後將詐騙款項匯入指定
    之帳戶，均是「大俠」以電話指示我，我才與丁○○或指示
    丁○○和丙○○前往辦理等語（本院卷第104 、106 、107
    頁），核與證人即共同被告丁○○於本院審理中結證稱：都
    是甲○○指示伊何時領錢及之後匯入指定之帳戶，幕後老闆
    是「大俠」，因甲○○講電話時，有時會講到名字，但我沒
    有直接和「大俠」聯絡等語相符（本院卷第109 頁）。參以
    被告乙○○自承「大俠」是伊在韓國擔任詐騙集團車手時的
    上線等語（本院卷第12頁背面），及證人丁○○亦於本院審
    理中供證：伊在韓國擔任詐騙集團車手時，乙○○也是車手
    ，並介紹在韓國擔任車手之臺灣人給伊認識等情（本院卷第
    110 頁），足認被告乙○○對綽號「大俠」者係詐騙集團成
    員及其詐騙手法應知之甚詳，其竟介紹甲○○加入，並要求
    收購存簿帳戶，復代為傳送人頭帳戶之相關資料，若謂其無
    共同詐欺之犯意聯絡及行為分擔，孰能置信？渠辯稱：僅單
    純介紹甲○○予綽號「大俠」之人認識，伊不知道是要從事
    詐欺行為云云，顯係避就卸責之詞，委不足取。
(二)證人甲○○、丁○○雖迭於偵查中具結供證：是乙○○指示
    丁○○收購人頭帳戶，並以電話指示丁○○領取詐騙款項及
    匯入指定帳戶相關事宜云云（同上偵字第7468號案卷第8 、
    9 頁；同上偵字第7892號案卷第71、72頁），然證人甲○○
    、丁○○已迭於偵查及本院審理中供證：會如此陳述，是因
    詐騙集團成員知道甲○○住處，怕對之不利，所以才將2 人
    之角色互換等語（同上偵字第7468號案卷第132 、160 頁；
    本院卷第108 頁背面），參以證人彼此間為連襟關係，則基
    於親屬情誼，互為掩護實屬常情，況渠2 人嗣於偵查中即供
    證如審理中所述（同上偵字第7468號案卷第132 、133 、
    161 頁），且渠2 人與被告乙○○間並無仇隙，指證乙○○
    復無法使二人減免詐欺之罪責，衡情應無挾怨誣攀之可能，
    足認證人甲○○、丁○○嗣於偵查中及本院審理中之供證應
    較為可採。被告乙○○之選任辯護人以上開證言之矛盾，質
    疑證人甲○○、丁○○證詞之真實性，即為本院所不採。
    綜上，事證明確，被告乙○○犯行亦堪認定。
三、核被告3 人所為，均係犯刑法第339 條第1 項之詐欺取財罪
    。被告3 人與綽號「大俠」及其他詐欺集團成員間，有犯意
    聯絡及行為分擔，皆為共同正犯。被害人張添興部分雖有2
    次之匯款行為，但係基於同一詐欺犯行而為，應認係接續犯
    ，僅論以一罪。被告3 人及其所屬詐欺集團所為之2 次詐欺
    犯行，犯意個別，被害人互異，應予分論併罰。審酌被告3
    人均年青力壯，竟不思以己力賺取所需，自甘淪為詐欺集團
    成員，使被害人受有非輕之財物損失，惡性重大，惟被告3
    人均非詐欺集團首腦份子，及被告甲○○、丁○○犯後坦認
    犯行，尚有悔意，被告乙○○自始否認犯行，未見悔意等一
    切情狀，各量處如主文所示之刑，並均定其應執行刑，以資
    懲儆。
據上論斷，應依刑事訴訟法第299 條第1 項前段，刑法第28條、
第339 條第1 項、第51條第5 款，判決如主文。
中    華    民    國    97    年    5     月    20    日
                  刑事第三庭  審判長 法  官  吳永宋
                                     法  官  春生
                                     法  官  趙家光
以上正本證明與原本無異。
如不服本判決應於收受本判決送達後十日內向本院提出上訴書狀
，其未敘述上訴理由者，應於上訴期間屆滿後二十日內向本院補
提理由書狀（均須按他造當事人之人數附繕本）「切勿逕送上級
法院」
中    華    民    國    97    年    5     月    20    日
                                     書記官  陳勃諺
附錄本案論罪科刑條文
中華民國刑法第339條第1項
意圖為自己或第三人不法之所有，以詐術使人將本人或第三人之
物交付者，處5 年以下有期徒刑、拘役或科或併科1 千元以下罰
金。


司法院資訊處製作；財團法人民間司法改革基金會備份。
